【裁判字號】    98,再,13
【裁判日期】    990506
【裁判案由】    侵權行為損害賠償
【裁判全文】
臺灣士林地方法院民事判決                98年度再字第13號
再審原告    乙○
再審被告    甲○○
上列當事人間損害賠償事件，再審原告對於中華民國98年7 月23
日本院94年度訴字第637 號確定判決，提起再審之訴，本院判決
如下：
    主  文
再審之訴駁回。
再審訴訟費用由再審原告負擔。
    理  由
一、按再審之訴顯無再審理由者，得不經言詞辯論，以判決駁回
    之。民事訴訟法第502 條第2 項定有明文。
二、再審原告主張：
  (一)兩造間於民國92年7 月3 日發生交通事事故（下稱系爭車禍
    ），導致再審原告受傷而有損害。本院94年度訴字第637 號
    確定判決（下稱原確定判決）就再審原告主張受有不能工作
    損害部分，依馬偕紀念醫院（下稱馬偕醫院）98年4 月30日
    馬院醫復字第0980001224號函（下稱系爭馬偕醫院函），認
    依再審原告所受傷勢，及原所從事看護工作之性質，得於6
    個月之治療後恢復原本之看護工作，而按每月平均收入新臺
    幣（下同）5 萬元計算，核定再審原告因再審被告之侵權行
    為所受無法工作之損害為30萬元（5 萬元×6 個月＝30萬元
    ），就再審原告主張之精神上損害58萬元部分，亦僅判准20
    萬元。惟系爭馬偕醫院函另附有「視個人對疼痛的耐受程度
    且與有無積極治療有關」之條件，而系爭車禍發生於92 年7
    月3 日，如再審原告果真於6 個月即可痊癒，當於93年初即
    恢復工作能力，惟再審原告於原確定判決審理程序中，一再
    主張尚須穿硬式足踝護具固定治療，且需靠兩側柺杖幫助行
    動，國立臺灣大學醫學院附設醫院（下稱臺大醫院）、馬偕
    醫院亦分別於93年11月5 日、93年12月30日出具診斷證明書
    （以下合稱「系爭診斷證明書」），證明當時再審原告尚須
    護具治療、無法工作。可見原確定判決認事用法確有可議。
  (二)系爭診斷證明書，因不記得放在何處，於原確定判決審理時
    未能尋獲提出，致再審原告之主張未獲採信。嗣再審原告於
    98年10月中旬始在雜物堆中尋獲，自屬發現未經斟酌之證物
    。爰依民事訴訟法第496 條第1 項第13款規定，提起本件再
    審之訴，並聲明請求判決：
    1.原確定判決不利於再審原告之訴及該部分假執行之聲請暨
      該部分訴訟費用之裁判均廢棄。
    2.上廢棄部分，再審被告應再給付再審原告80萬元，及自94
      年5 月7 日起至清償日止，按週年利率5%計算之利息。
    3.再審原告願提供現金或等值之銀行可轉讓定期存單或其他
      有價證券作為擔保，請准宣告假執行。
三、本件依民事訴訟法第502 條第2 項規定，不經言詞辯論而為
    判決，再審被告未提出書狀作何聲明或陳述。
四、按再審之訴，應於30日之不變期間內提起。前項期間，自判
    決確定時起算。民事訴訟法第500 條第1 項、第2 項前段定
    有明文。經查，原確定判決係於98年10月7 日確定，再審原
    告於98年10月26日提起本件再審之訴，未逾30日之不變期間
    ，合先敘明。
五、按當事人發現未經斟酌之證物或得使用該證物者，得以再審
    之訴對於確定終局判決聲明不服。但以如經斟酌可受較有利
    益之裁判者為限，民事訴訟法第496 條第1 項第13款定有明
    文。所謂當事人發見未經斟酌之證物或得使用該證物，係指
    在前訴訟程序不知有該證物，現始知之，或雖知有此而不能
    使用，現始得使用者而言，最高法院32年上字第1247號著有
    判例。又若於前訴訟程序事實審言詞辯論終結前，已知該證
    物存在，而按其情形，並非不能當時舉出或命第三人提出者
    ，即無上開法條之適用，最高法院亦有76年度台上字第2812
    號裁判可資參照。經查，本件再審原告所提出之系爭診斷證
    明書，係臺大醫院、馬偕醫院分別於93年11月5 日、93年12
    月30日所出具者，均係在原確定判決事實審言詞辯論終結（
    即98年7 月2 日）前即已存在之資料，且系爭診斷證明書均
    係針對再審原告之診治狀況所開立，再審原告自無不知系爭
    診斷證明書存在之情；況系爭診斷證明書始終均由再審原告
    持有，此為再審原告於再審狀中自承：「再審原告在98年10
    月中旬始在雜物堆中尋獲」乙節，亦足佐證其情；再者，再
    審原告縱一時無法提出系爭診斷證明書，亦非不得以聲明證
    據之方式請求法院向臺大醫院、馬偕醫院調查，自與民事訴
    訟法第496 條第1 項但書所指「當事人知其事由而不為主張
    」之情形相當，再審原告自不得據為提起再審之訴（最高法
    院45年台上字第1486號判例意旨參照）。
六、綜上所述，本件再審原告以原確定判決有民事訴訟法第496
    條第1 項第13款之再審事由為據，提起再審之訴，顯無理由
    ，爰不經言詞辯論，逕以判決駁回之。
七、據上論結，本件再審之訴為無理由，依民事訴訟法第502 條
    第2 項、第78條，判決如主文。
中    華    民    國    99    年    5     月    6     日
                  民事第一庭  審判長法  官  王怡雯
                                    法  官  周群翔
                                    法  官  蕭錫証
以上正本證明與原本無異。
本件判決不得上訴。
中    華    民    國    99    年    5     月    6     日
                                    書記官  桂大永

司法院資訊處製作；財團法人民間司法改革基金會備份。
